【裁判字號】    94,訴,754
【裁判日期】    950810
【裁判案由】    損害賠償
【裁判全文】
臺灣桃園地方法院民事判決               94年度訴字第754號
原      告  丁○○
訴訟代理人  丙○○
被      告  乙○○
上列當事人間請求損害賠償事件，經本院刑事庭以93年度壢交附
字第63號刑事附帶民事訴訟裁定移送前來，於民國95年7 月27日
言詞辯論終結，本院判決如下：
    主  文
被告應給付原告新台幣陸拾肆萬柒仟肆佰陸拾元及自民國94年
5月21 日起至清償日止，按週年利率5%計算之利息。
訴訟費用由被告負擔。
本判決於原告以新台幣貳拾壹萬元供擔保後，得假執行。
    事  實
甲、原告方面：
一、聲明：除假執行願供擔保之金額外，如主文所示。
二、陳述：
  (一)被告乙○○於民國92年7 月22日下午2 時40分許，未領有機
    車駕駛執照，竟騎乘車號RH8-238 號機車，後載原告沿桃園
    縣楊梅鎮○○街往瑞塘國小方向行駛，於經過同縣鎮○○路
    445 巷122 弄與瑞福街之交岔路口時，因未注意車前狀況、
    行車時速不得超過50公里、行駛至交岔路口應遵守閃光黃燈
    之「警告」，車輛應減速接近，小心通過，竟疏於注意，未
    減速慢行，以時速50至60公里之速度通過路口，適有訴外人
    甲○○（已與原告和解）駕駛車號9N-5482 號自用小客車，
    行經上開交岔路口，亦因疏未注意車前狀況，二車因而發生
    擦撞，原告遂連同機車一起倒地，而受有左髖部骨折及移位
    、左股骨末端骨折術後合併感染等傷害，原告因被告之過失
    侵權行為受有損害，為此提起本件訴訟。
  (二)原告所受之損害，各項金額之計算如下：1.醫療費用：財團
    法人長庚紀念醫院（下稱長庚醫院）自付額之醫療費用計12
    4,263 元。2.增加生活上之支出：原告因手術治療住院期間
    ，無法自理生活起居，自92年7 月23日至同年10月27日止、
    自92年11月18日至同年12月14日止，僱請看護工每日1,800
    元，共支出223,200 元。3.精神慰撫金：原告因身體受傷，
    精神肉體所受痛苦甚大，故請求精神慰撫金賠償1,000,000
    元，惟因原告自認就本件車禍之發生與有過失，故同意此部
    分減少請求二分之一即50萬元，而訴外人甲○○已賠償原告
    20萬元，亦同意扣減之，故原告僅請求被告賠償共647,463
    元。
三、證據：提出長庚醫院醫療費用明細表及收據、看護工資收據
    、看護工林健漠結業證明等各一份為證。
乙、被告方面：被告未於最後言詞辯論期日到場，惟據其前到場
    所為之聲明及陳述如下：
一、聲明：駁回原告之訴。
二、陳述：被告當時是騎機車載原告，兩邊都是黃燈，被告當時
    是直行，且機車是撞到甲○○所駕自小客車之右前方，不知
    甲○○所駕之車子是要直行或轉彎；另外對於道路交通事故
    現場圖及照片等資料則沒有意見。
丙、本院依職權調取本院93年度壢交簡字第1291號刑事審判卷宗
    （含偵查卷）供參考，另函長庚醫院鑑定原告住院期間是否
    須人看護及其期間與費用。
    理  由
一、本件被告未於最後言詞辯論期日到場，核無民事訴訟法第38
    6 條所列各款情形，爰依原告聲請，由其一造辯論而為判決
    ，合先敘明。又原告起訴後減縮請求為被告應賠償647,463
    元及自起訴狀繕本送達之翌日起至清償日止之法定遲延利息
    ，核係減縮應受判決事項之聲明，與民事訴訟法第255 條第
    1 項第3 款規定相符，應予允許，先予敘明。
二、原告主張被告於92年7 月22日下午2 時40分許，無駕駛執照
    騎乘機車後載原告，沿桃園縣楊梅鎮○○街往瑞塘國小方向
    ，行經永美路445 巷122 弄與瑞福街交岔路口時，疏未注意
    車前狀況，至與亦有過失之訴外人甲○○所駕之自小客車發
    生擦撞，因人車倒地，原告因而受有左髖部骨折及移位、左
    股骨末端骨折術後合併感染等傷害，被告經本院刑事庭於94
    年1 月20日以過失傷害人判處有期徒期三月在案，有本院93
    年度壢交簡字第1291號刑事簡易判決附卷可按，被告對此並
    不爭執，堪信原告上開主張，為可採信。
三、因故意或過失不法侵害他人之權利者，負損害賠償責任。不
    法侵害他人之身體或健康者，對被害人因此喪失或減少勞動
    ，或增加生活上之需要時，應負賠償責任。不法侵害他人之
    身體、健康、名譽、自由、信用、隱私、貞操，或不法侵害
    他人其他人格法益而情節重大者，被害人雖非財產上之損害
    ，亦得請求賠償相當之金額。民法第184 條第1 項前段、第
    193 條第1 項及第195 條第1 項前段分別定有明文。本件因
    被告無照及騎車不慎與甲○○所駕之自小客車發生擦撞，致
    原告受有左髖部骨折及移位、左股骨末端骨折術後合併感染
    等傷害，被告自應就其過失侵權行為，依法對原告負損害賠
    償責任。是原告依前開規定請求被告賠償損害，即屬有據。
    茲原告請求賠償之項目及金額審究如下：
  (一)醫療費用：原告主張其因車禍受傷而治療上開傷害，支出醫
    療費用124,263 元，有醫療費用明細表及收據等為證，原告
    支出之此部分醫療費用，均屬醫療上所必要，被告對此並不
    爭執，故原告此部分之請求，即屬可採，應予准許。
  (二)看護費用：原告因車禍受傷自92年7 月23日至同年10月27日
    止、自92年11月18日至同年12月14日止住院醫療期間，僱請
    看護工照顧生活起居，每日支出看護費1,800 元，前後共12
    4 天，總計支出223,200 元，有看護工資收據等為證，且長
    庚醫院函覆本院表示原告於住院期間確實需他人協助照護日
    常生活，有該院95年2 月2 日長庚院法字第1092號函附卷可
    稽，堪認原告於住院治療期間，確有請人看護之必要，則其
    因此支出之看護費用，即屬增加生活上之需要，故原告請求
    被告賠償因增加生活上之需要所支出之費用223,200 元，應
    予准許。
  (三)精神慰撫金：原告因本件車禍受有前開傷害，衡之原告所受
    之傷害為左髖部骨折及移位、左股骨末端骨折術後合併感染
    ，並自92年7 月23日至同年10月27日止、自92年11月18日至
    同年12月14日止住院醫療，前後共計124 天，可見原告因此
    確實受有身體及精神上之痛苦，本院斟酌本件兩造之身分地
    位、經濟情況及被告侵權行為之態樣及原告所受傷害之情狀
    等一切情況，認為原告請求被告賠償500,000 元之精神慰撫
    金，尚屬允當。
  (四)綜上，原告所受損害合計為847,463 元（124,263 ＋223,20
    0 ＋500,000 ＝847,463） 。惟原告稱伊已與本件共同侵權
    行為人甲○○達成和解，由其賠償200,000 元，故同意在請
    求被告賠償之金額中扣減200,000 元（見本院95年7 月27日
    言詞辯論期日筆錄），是原告請求被告賠償之847,463 元，
    應予扣減200,000 元，即被告應賠償之金額為647,463 元。
四、按給付無確定期限者，債務人於債權人得請求給付時，經其
    催告而未為給付，自受催告時起，負遲延責任。其經債權人
    起訴而送達訴狀，或依督促程序送達支付命令，或為其他相
    類之行為者，與催告有同一之效力；遲延之債務，以支付金
    錢為標的者，債權人得請求依法定利率計算之遲延利息；應
    付利息之債務，其利率未經約定，亦無法律可據者，週年利
    率為百分之五，為民法第229 條第2 項、第233 條第1 項前
    段、第203 條所明定。本件係屬侵權行為損害賠償之債，自
    屬無確定期限者；又係以支付金錢為標的，則依上揭法律規
    定，原告就被告應給付之上開金額，請求自刑事附帶民事訴
    訟起訴狀繕本送達之翌日即94年5 月21起（本件起訴狀繕本
    於94年5 月11日寄存送達被告）至清償日止，按週年利率5%
    計算之利息，自屬有據。
五、從而，原告依侵權行為之法律關係請求被告給付647,463 元
    ，及自94年5 月21日起至清償日止，按週年利率5%計算之利
    息為有理由，應予准許。又原告陳明願供擔保請求宣告假執
    行，爰酌定相當之擔保金額宣告之。
六、依民事訴訟法第385 條第1 項前段、第390 條第1 項、第78
    條，判決如主文。
中    華    民    國    95    年    8     月    10    日
                  民事第三庭    法  官  潘進柳
以上正本係照原本作成
如對本判決上訴，須於判決送達後20日內向本院提出上訴狀
中    華    民    國    95    年    8     月    10    日
                                書記官  李麗娟


司法院資訊處製作；財團法人民間司法改革基金會備份。
